臺灣高等法院民事裁定　　　　　　　　　100年度抗字第929號
抗　告　人　陳盛吉
　　　　　　林才即郭阿鍊之繼.
　　　　　　林才即林劉好之繼.
上列抗告人因與相對人亞洲汽車貨運股份有限公司間返還提存物
事件，對於中華民國100年5月16日臺灣臺北地方法院 100年度聲
字第152號所為裁定提起抗告，本院裁定如下：
    主  文
抗告駁回。
抗告費用由抗告人負擔。
    理  由
一、按提存法第18條第 1項規定：「擔保提存之提存人於提存後
    ，有下列情形之一者，得聲請該管法院提存所返還提存物：
    …」；第 2項規定：「前項聲請，應於供擔保原因消滅之翌
    日起10年內為之；逾期其提存物歸屬國庫」。又提存物不能
    依第18條第 2項規定歸屬國庫者，自提存之翌日起25年內未
    經取回或領取時，亦歸屬國庫；前項情形，提存人或受取權
    人因不可歸責於自己之事由致未取回或領取提存物者，得於
    歸屬國庫之翌日起 2年內，聲請該管法院裁定准予返還提存
    物；又於民國（下同）96年12月12日提存法修正公佈施行前
    已提存之事件，自提存之翌日起已逾25年之提存物未歸屬國
    庫之提存事件，本法修正施行之翌日起，得於 2年內聲請領
    取或取回，提存法第20條第1項、第2項、第30條第1項第4款
    固定有明文。惟提存法第20條係針對法院無從知悉擔保提存
    之原因何時消滅，致提存物不能依提存法第18條第 2項規定
    歸屬國庫之情形，另設歸屬國庫期間之規定，並就已歸屬國
    庫之提存物，另賦予不可歸責之提存人聲請裁定准予返還提
    存物之權利（該條文立法意旨參照），亦即該條文僅係針對
    提存物歸屬國庫問題而設。是提存人仍應先具備提存法第18
    條第 1項所規定「供擔保原因消滅」之各款情形之一，始得
    就已依提存法第20條第1項或同法第30條第1項第 4款規定歸
    屬國庫之提存物，以不可歸責為自己為由，依同法第20條第
    2項規定聲請法院裁定准予返還。
二、經查，抗告人陳盛吉及抗告人林才之被繼承人郭阿鍊（於
    90年6月10日死亡─見本院卷48頁）、林劉好（於95年11月1
    日死亡─見本院卷49頁）前遵原法院69年度全字第2983號裁
    定，為擔保假扣押，於69年9月3日提存新臺幣（下同）18萬
    元擔保金，以原法院以69年度存字第6521號提存事件提存在
    案。上開提存自提存之翌日即69年9月4日起，迄提存法於96
    年12月12日修正公佈時止，已逾25年，而提存人未依提存法
    第30條第1項第4款規定，於提存法修正施行之翌日即96年12
    月15日起 2年內即98年12月14日前聲請取回，依提存法第30
    條第1項第4款、第20條第1項規定， 已歸屬國庫，並經原法
    院提存所於99年10月11日解庫，業經本院調取原法院69年度
    存字第6521號、99年度解字第1083號提存卷宗核閱屬實。本
    件抗告人依提存法第20條第 2項規定聲請返還提存物，固尚
    未逾提存法第30條第1項第4款、第20條第2項所定100年12月
    14日（即98年12月15日起 2年內）之期限。惟查，上開提存
    物之提存人為抗告人陳盛吉及郭阿鍊、林劉好，而郭阿鍊及
    林劉好之全體繼承人除抗告人林才外，尚有郭兩佳、郭坤
    勝、郭珈誼等 3人，此有抗告人於另案即原法院98年度審司
    聲字第3362號行使權利事件提出之繼承系統表足按（見本院
    卷50頁），乃郭兩佳、郭坤勝、郭珈誼未據一併具狀聲請（
    見原審卷第 1頁），程序上已有未合。再者，本件迄今尚無
    符合提存法第18條第 1項各款規定之情形（按：系爭假扣押
    所保全之請求，其本案訴訟未獲全部勝訴判決確定，有本院
    70年度訴字第88號民事判決可稽─見本院卷58、59頁，而與
    提存法第18條第1項第5款規定不符，故應由供擔保人先依民
    事訴訟法第 104條第1項第3款規定，聲請法院裁定准予返還
    提存物確定，而符合同條項第 9款之規定），其逕依同法第
    30條第1項第4款、第20條第2項規定， 聲請法院裁定准予返
    還已歸屬國庫之上開提存物，於法自屬無據。從而原裁定駁
    回抗告人之聲請，所持理由雖與本院不同，但其結論並無二
    致，仍應維持。抗告意旨指摘原判決不當，求予廢棄改判，
    應認為無理由，應予駁回。
三、據上論結，本件抗告應認為無理由，依提存法第26條，民事
    訴訟法第495條之1第1項、第449條第 2項、第95條、第78條
    、第85條第1項前段，裁定如主文。
中    華    民    國   100    年    9     月    27    日
                  民事第七庭
                        審判長法  官  鄭三源
                              法  官  林玉珮
                              法  官  梁玉芬
正本係照原本作成。
不得再抗告。
中    華    民    國   100    年    9     月    27    日
                              書記官  常淑慧